【裁判字號】    99,家聲,161
【裁判日期】    991231
【裁判案由】    聲請核定遺產管理人報酬
【裁判全文】
臺灣屏東地方法院民事裁定             99年度家聲字第161號
聲  請  人  被繼承人陳壽丁之遺產管理人即袁震天律師
上列聲請人聲請核定遺產管理人報酬事件，本院裁定如下：
    主  文
聲請人任被繼承人陳壽丁遺產管理人之報酬定為新台幣參萬元；
就遺產管理之代墊費用為新臺幣玖仟肆佰陸拾參元。
程序費用新台幣壹仟元由被繼承人陳壽丁之遺產負擔。
    理  由
一、聲請意旨略以：鈞院前以98年度財管字第50號民事裁定指定
    聲請人為被繼承人陳壽丁之遺產管理人，嗣聲請人就任遺產
    管理人後，依法對被繼承人之繼承人、債權人及受遺贈人為
    公示催告，並支出代墊費用為新臺幣（下同）7,813 元（含
    交通費3,123 元、郵資費894 元、打字影印費1,785 元、規
    費1,611 元、其他400 元），且任職期間應處理之事務如下
    ：(一)至本院閱卷(二)聲請公示催告(三)向國稅局申請財產資料及
    進行核對(四)函詢各金融機構、證券公司、保險公司關於被繼
    承人之資產資料，並予彙整(五)函詢被繼承人所有拋棄繼承之
    繼承人關於被繼承人死亡時之資產狀況(六)向不動產所在地地
    政機關辦理遺產管理登記(七)編製被繼承人之遺產清冊，並陳
    報法院(八)通知已知之債權人向遺產管理人申報債權(九)債權人
    資料整理並編列相關清冊(十)彙整欠稅資料(十一)配合債務人與債
    權人間強制執行事件(十二)為清償被繼承人之債務，處分遺產(十三)
    依法陳報法院管理事件進行狀況。另本件遺產管理執行事件
    公示催告期限屆滿後，聲請人尚須執行以下工作：(一)依法向
    債權人清償債務及交付遺贈物予受遺贈人(二)依遺產及贈與稅
    法暨相關法令，核計、申報並繳納被繼承人之遺產稅(三)被繼
    承人於清償債務及交付遺贈物後如有賸餘，依法解交國庫(四)
    依法向法院陳報本件遺產管理事件之相關處理進行狀況。被
    繼承人僅遺有2 筆土地（座落於屏東縣麟洛鄉○○段521 地
    號、808 地號），依98年公告現值計算，土地之價值為3,61
    7,113 元，該2 筆土地於被繼承人死亡前，業經債權人向屏
    東地方法院民事執行處進行拍賣，以99年度司執字第20301
    號強制執行中，雖本件尚未執行完畢，然聲請人已墊付部分
    必要之費用，共計7,813 元，而後續必要管理費用預估為2,
    650 元。因被繼承人已無其他財產，為免被繼承人所遺財產
    經法院強制執行分配完畢，致聲請人上述之墊付費用及遺產
    管理人報酬無法自遺產中受償，自有必要先就上述之必要代
    墊費用及遺產管理人報酬予以酌給核定，以利遺產管理之順
    利進行。為此，請求依「稽徵機關核算98年度執行業務者收
    入標準」規定，以被繼承人所遺留不動產總價值百分之九，
    先行裁核酌定聲請人擔任遺產管理人之報酬為新台幣325,54
    0 元，並核定已墊付及預估墊付費用共計10,463元等語。
二、按遺產管理人得請求報酬，其數額由親屬會議按其勞力及與
    被繼承人之關係酌定之。依本法之規定應開親屬會議時，由
    當事人、法定代理人或其他利害關係人召集之。親屬會議不
    能召開或召開有困難時，依法應經親屬會議處理之事項，由
    有召集權人聲請法院處理之。依民法第1132條第2 項規定，
    聲請法院處理下列各款所定應經親屬會議處理之事件，由被
    繼承人住所地之法院管轄：(三)民法第1183條所定遺產管理人
    報酬之酌定，民法第1183條、第1129條；第1132條第2 項及
    非訟事件法第166 條第1 項第6 款分別定有明文。故法院選
    任之遺產管理人得聲請法院酌定其報酬及支出之必要管理費
    用，惟本案並無親屬會議可資酌定報酬數額，是遺產管理人
    自得向被繼承人最後住所地之法院即本院聲請酌定遺產管理
    人之報酬及所墊付之費用。
三、經查，聲請人主張其經本院以99年度財管字第50號民事裁定
    選任為被繼承人陳壽丁之遺產管理人，其就任遺產管理人後
    ，已進行之管理工作包括閱覽卷宗、申請遺產歸屬清單及各
    類財產所得清單、不動產謄本（即搜索財產）、公示催告、
    遺產管理登記、登報、製作遺產清冊，且於管理遺產期間，
    為被繼承人代墊費用7,813 元等情，業據提出土地登記第2
    類謄本、預估尚需支出代墊費用明細表、請款清單、收據、
    旅費報告表、計程車車資、運價證明、購買票品證明單、影
    印明細表、申請戶籍謄本規費收據、網路申領地政電子謄本
    申請明細、郵政國內匯款執據、法院影印文件收費通知單、
    廣告費收據、公示催告全國公告、多元化繳費收據、本院98
    年度家催字第161 號裁定暨確定證明書等件影本為證，並經
    本院依職權調取98年度財管字第50號家事卷宗核閱屬實，堪
    信為真實。本院斟酌本件被繼承人遺有上開2 筆土地，且該
    土地現強制執行拍賣終結待分配價金，遺產處理之法律關係
    尚屬單純，衡酌聲請人支出之相關勞力心力之程度、聲請人
    能妥善進行遺產管理行為，以及執業律師擔任無人承認繼承
    遺產之遺產管理人，具有公益性質，對照擔任公益法律扶助
    律師職務性質，每件依法扶酬金計付標準表原則依處理訴訟
    事務案件報酬約15,000元至30,000元、撰擬法律文件乙件
    2,000 至5,000 元，及處理本件遺產管理事務及撰狀之份數
    、耗費之勞力、時間、心力程度等一切情狀，認本件遺產管
    理人之報酬以3 萬元為適當。另查聲請人主張之聲請公示催
    告程序費用1,000 元，業經本院於98年度家催字第161 號之
    裁定中裁定程序費用由被繼承人陳壽丁之遺產負擔，並已確
    定其數額，毋庸再重複納入計算；至於聲請預估將來尚需支
    出郵資（聲請公示催告、發函查詢財產現況、申請延長申報
    遺產稅期限、申報遺產稅、陳報財產清冊、報告結案）為1,
    240 元、影印費（聲請公示催告、發函查詢財產現況、申請
    延長遺產稅申報期限、申報遺產稅、陳報財產清冊、報告結
    案）為1,410 元之代墊費用，共計2,650 元，核該等代墊費
    用核係日後處理遺產所必需，且數額尚稱適當，為免日後補
    行核定之勞費，甚至因遺產已變賣分配完竣，日後無從受償
    之風險，聲請人求預為核定，本院認屬必要，併為核定如主
    文第2 項所示。準此，聲請人處理本件遺產管理事件，其報
    酬核定為3 萬元，所墊付費用及預估必要費用等核定為9,46
    3 元，應屬適當，酌定如主文。
四、至聲請人依財政部頒訂之「稽徵機關核算98年度執行業務者
    收入標準」規定，作為本件報酬之計算標準，請求核定報酬
    為325,540 元，惟因上開作業要點僅財政部為稽徵律師執行
    業務所得，做為核課稅捐之參考標準，非為定論，於各種個
    案仍應依具體情狀由法院妥為衡酌，並無拘束法院之效力，
    本院仍應得按本案之具體情況依職權核定，併予敘明。
五、依非訟事件法第166條第2 項，裁定如主文。
中    華    民    國    99    年    12    月    31    日
                        家事庭法  官  朱盈吉
以上正本係照原本作成。
如不服本裁定應於送達後10日內向本院提出抗告狀，並繳納抗告
費新臺幣1,000元。
                              書記官  蔡明株
中    華    民    國    99    年    12    月    31    日

司法院資訊處製作；財團法人民間司法改革基金會備份。
